【裁判字號】    98,交聲,3631
【裁判日期】    981214
【裁判案由】    交管條例聲異
【裁判全文】
臺灣板橋地方法院交通事件裁定        98年度交聲字第3631號
                                    98年度交聲字第3632號
原處分機關  交通部公路總局臺北區監理所板橋監理站
異  議  人
即受處分人  甲○○
上列異議人即受處分人因違反道路交通管理處罰條例案件，對於
交通部公路總局臺北區監理所板橋監理站中華民國98年9 月30日
以板監裁字裁41-AEY208378號、裁41-AEY208379號所為之處分（
原舉發案號：臺北市政府警察局北市警交字第AEY208378 號、第
AEY208379 號），聲明異議，本院裁定如下：
    主  文
原處分均撤銷。
甲○○不罰。
    理  由
一、原處分意旨略以：異議人即受處分人甲○○所有之Ｋ６Ｂ－
    ２５８號重型機車，於民國九十八年九月一日晚間十時四十
    三分許，行經臺北市○○○路與重慶北路一段路口，因不依
    標誌指示以兩段方式進行左轉彎而違規，為警攔停時，復拒
    絕停車接受稽查而逃逸，經臺北市政府警察局大同分局員警
    逕行舉發，爰依道路交通管理處罰條例第四十八條第一項第
    二款、第六十條第一項及第六十三條第一項第一款等規定，
    分別裁處罰鍰新臺幣（下同）六百元、三千元，並各記違規
    點數一點。
二、本件異議人則以：伊平日騎乘機車上下班與接送小孩，僅往
    返於臺北縣新莊、五股間，從未曾騎至臺北市，而該部機車
    皆為伊專用，且案發當時係深夜十時四十三分，伊更不會還
    在臺北市區，又舉發通知單上記載之車牌號碼本為「Ｋ６Ｊ
    －２５８」，後始塗改為「Ｋ６Ｂ－２５８」，足認員警之
    舉發有誤，為此聲明異議等語。
三、經查：
  (一)證人即舉發本件之臺北市政府警察局大同分局建成派出所員
    警乙○○於本院九十八年十月二十二日訊問時，固到庭具結
    證稱：「（本件舉發經過情形？）當時我站在臺北市○○○
    路跟天水路的交叉路口，我面向東，可以看到的交通號誌是
    南京西路與重慶北路的號誌，看到重慶北路由南往北方向以
    及南京西路西向東行向的號誌，當時我與另一名同事執勤，
    當時執勤重點包括取締交通違規與交通稽查，我當時看到一
    輛機車沿南京西路由東往西行駛，在重慶北路交叉口直接左
    轉重慶北路往南行駛，但這路口應二段式左轉，我吹哨及拿
    指揮棒攔停，這輛機車本來速度有變慢，但後來直接從重慶
    北路右轉天水路往西方向行駛，這時我有再一次攔停，是吹
    哨及拿指揮棒並且走到天水路中間，這輛機車閃過我，我直
    覺就是這輛車不停，所以就記下他的車牌進行舉發。」、「
    （填寫舉發通知單以前，你有無與另外一名同事確認違規車
    輛的車牌、車型、顏色？）有，我們確認兩人所記下的車牌
    及顏色是相符的。」等情，惟舉發當時已屬深夜，且違規機
    車係為逃避查緝而加速閃躲離去，在此等天色昏暗、目擊時
    間甚短之情形下，證人乙○○能否正確辨識車牌號碼，衡情
    已非無疑。
  (二)再者，觀諸卷附北市警交字第ＡＥＹ２０８３７８號、第Ａ
    ＥＹ２０８３７９號舉發違反道路交通管理事件通知單之記
    載，其上有關違規車輛車牌號碼之記載，均有由「Ｋ６Ｊ－
    ２５８」更改為「Ｋ６Ｂ－２５８」之痕跡。上開記載之變
    更雖均經證人乙○○蓋印校正，然證人乙○○於本院訊問時
    ，另供述：「（本件舉發通知單上違規車輛的車牌號碼為何
    有塗改更正並蓋職章校對的情況？）這輛機車違規後，我先
    記下車牌，這時我不是直接寫在舉發通知單上，而是記在心
    裡，因為這時緊接著有另一輛機車違規，第二輛違規機車是
    黑色的，前三碼號是ＬＬＪ，後三碼我沒有看清楚，…，會
    更改是因為我在寫本件舉發通知單的時候，還在想那部ＬＬ
    Ｊ車輛的後三碼，所以我把本件違規車輛的前三碼寫成Ｋ６
    Ｊ。」等語在卷，足認證人乙○○並未於第一時間將其目睹
    之車輛號牌記載紙上以為憑據，且隨即處理緊接發生之另件
    交通違規事件，致其記憶因此遭受干擾，實不無混淆之虞。
    復查異議人所有之Ｋ６Ｂ－２５８號機車，乃光陽廠牌、銀
    色、排氣量１０１ｃｃ，此有車號查詢重型機車車籍表一件
    在卷可憑，惟證人乙○○對於違規車輛之排氣量，乃證稱：
    係１２５ｃｃ云云，與事實並不相符，其對於車型外觀又已
    不復記憶，益見證人乙○○之證詞實有瑕疵可指，在別無其
    他補強證據之情形下，尚難單憑此等有所瑕疵之證詞，即逕
    認確係異議人所有之Ｋ６Ｂ－２５８號機車違規，而將其他
    有利於異議人之合理可能均予排除。
  (三)況異議人乃朝九晚五之職業婦女，上班地點在臺北縣五股工
    業區內，下班後係到離家約十分鐘車程之臺北縣新莊市○○
    路附近某安親班接小孩回家，若小孩補習英文則至晚上九點
    半下課，接小孩回家後即準備睡覺，因為翌日早上六點四、
    五十分就需出門上學，員警舉發當時異議人已經接送小孩回
    家，沒有再次外出，Ｋ６Ｂ－２５８號重型機車僅異議人自
    己使用等情，復經證人即甲○○之夫廖武雄於本院審理時證
    述綦詳，其所證述之異議人生活作息，核與一般育有學齡子
    女之職業婦女生活模式相仿，並無何悖於常情事理之處，且
    證人廖武雄上開證詞亦經具結程序之擔保，當無為求解免異
    議人行政罰則反自陷偽證刑事罪責之理，益徵異議人辯稱：
    員警目睹之違規機車，並非伊所有之Ｋ６Ｂ－２５８號機車
    等情，要非子虛。
四、綜上所述，證人乙○○之舉發既仍有瑕疵可指，無法僅憑其
    證詞即逕認當日係異議人所有之Ｋ６Ｂ－２５８號機車違規
    ，本院復查無其他積極證據足認異議人有何裁決書所載之違
    規行為，原處分機關未予詳查，即逕以「未依兩段式左轉」
    、「拒絕停車接受稽查而逃逸」為由，遽對異議人分別裁罰
    ，容有未洽。故本件異議為有理由，原處分均應予撤銷，另
    諭知異議人不罰，以期適法。
據上論斷，應依道路交通管理處罰條例第八十七條第二項，道路
交通案件處理辦法第二十條前段，裁定如主文。
中    華    民    國    98    年    12    月    14    日
                  交通法庭  法  官  劉元斐
上列正本證明與原本無異。
如不服本裁定，應於裁定送達後五日內敘明抗告理由，向本院提
出抗告狀。
                            書記官  張懿端
中    華    民    國    97    年    12    月    14    日


司法院資訊處製作；財團法人民間司法改革基金會備份。
